臺灣高等法院刑事判決
110年度上易字第723號
上  訴  人  臺灣臺北地方檢察署檢察官
被      告  張躍騰


上列上訴人因被告竊盜案件，不服臺灣臺北地方法院109年度易
字第237號，中華民國110年1月13日第一審判決（起訴案號：臺
灣臺北地方檢察署108年度偵字第17954號），提起上訴，本院判
決如下：
    主  文
上訴駁回。
    理  由
一、經本院審理結果，認第一審判決對被告張躍騰無罪之諭知，
    核無不當，應予維持，並引用第一審判決書記載之證據及理
    由（如附件）。
二、檢察官上訴意旨略以：
  ㈠被告及侯建宇將手提包放回原處作為無罪之理由，惟渠等所
    辯並非可採，蓋取走包包之行為倘能解釋為出於避免客人財
    物遭竊而先予保管財物，又何以解釋之後將包包放回原處之
    行為？益徵渠等說詞前後矛盾，原審未查而逕採為無罪理由
    之一，已有未洽。
　㈡若曾靠近告訴人身邊之人皆有趁機行竊之可能，則客觀上又
    以被告及侯建宇最為可能，理由是比較被告2人與A男、B男
    出現在案發現場逗留的時間長短，可發現A男徘徊在告訴人
    身旁時間約2分9秒(06:02:42至06:04:51)，B男徘徊在告訴
    人身旁時間約43秒(06:08:16-06:08:59)，此有院方勘驗筆
    錄在卷可查；相較之下，被告及侯建宇第一次徘徊在告訴人
    身旁時間接近4分鐘(05:50:50-05:54:33)幾乎是A男兩倍的
    時間，除逗留時間最長外，更不能忽略的是被告2人將告訴
    人手提包帶離現場，比起A男、B男有更充分的機會搜刮財物
    ，此為判決內容忽略之處，原審對於證據之判斷已有違經驗
    法則，實非允當。遑論監視器有死角，拍攝角度無法涵蓋之
    處不代表被告及侯建宇沒有觸碰告訴人身體、翻找告訴人財
    物。院方勘驗筆錄內容提及，被告張躍騰於畫面時間05:50:
    50及05:54:33皆有蹲下動作、被告侯建宇於畫面時間05:54:
    03彎腰拿取告訴人身旁之物，05:54:13被告侯建宇再回告訴
    人身邊且有彎腰的動作，據此，豈能斷言「被告2人未有在
    告訴人身側翻找物品或觸碰告訴人身體」，原審未慮及前情
    ，判決被告無罪實難使人信服，請將原判決撤銷，更為適當
    合法判決云云。
三、經查：
　㈠原審依調查證據之結果，敘明被告於108年2月3日清晨5時50
    分許，在臺北市信義區松壽路20巷內「NEO19大樓車道出入
    口」，見告訴人因酒醉路倒在地，即電聯侯建宇前來該處查
    看，侯建宇拿取告訴人置放於其身側之手提包後離開現場，
    嗣後又返回現場並將告訴人之手提包放回其身側乙節，並互
    核證人嚴宗伯、侯建宇於警詢及偵查中之證詞，且佐以監視
    器錄影畫面翻拍照片1份及原審勘驗現場監視器錄影畫面等
    資料，堪認若被告與侯建宇欲竊取告訴人所有之物，兩人應
    在侯建宇將告訴人之手提包拿走之後旋即逃離現場，以免徒
    增遭告訴人發現或遭檢警查緝之風險，豈有返回現場將手提
    包放回原處，並在現場逗留一陣子後方離去之理，是被告辯
    稱沒有竊取告訴人所有之物等語，應非子虛（詳見原判決理
    由欄四㈠、㈡），況原審勘驗現場監視器錄影畫面後，勘驗結
    果顯示侯建宇拿取告訴人之手提包後，復將之放回告訴人身
    側，並與被告離開現場後，復有一名男子騎乘自行車至案發
    現場，其戴上帽子、口罩後，即走至告訴人身側翻找物品，
    嗣後旋即離開現場，此有原審勘驗筆錄及監視器錄影畫面翻
    拍照片各1份，再參以告訴人於警詢中證稱其手錶、手拿包
    及其內物品均遭竊之情，則被告與與侯建宇並未有在被告身
    側翻找物品抑或是碰觸告訴人身體之行為，是告訴人配戴於
    手上之手錶是否為被告與侯建宇所竊取，實非無疑（詳見原
    判決理由欄四㈢），因而認公訴人所舉事證無足使被告有竊
    盜之行為一節，達無所懷疑而確信為真實之程度，公訴人復
    未提出其他證明方法證明被告有所指竊盜犯行，應為被告無
    罪之諭知。核原審所為無罪諭知，已於判決理由中論述綦詳
    ，且無何違反論理法則及經驗法則之處。
　㈡檢察官雖執前詞上訴指摘。然被告係因認為酒醉倒地之告訴
    人為侯建宇的客人才電聯侯建宇到場，整個過程被告並未拿
    取告訴人身上所有之物，縱使侯建宇有拿取之舉，亦無證據
    證明被告與侯建宇有何犯意聯絡及行為分擔。況原審確實勘
    驗監視器錄影畫面後，並無被告拿取告訴人財物之情形，自
    難僅以被告、侯建宇與A男、B男出現在案發現場逗留的時間
　　長、短，遂認被告、侯建宇有較長時間可以搜刮財物之可能
    ，逕斷被告確實有為竊盜之事實。至被告縱使有蹲下之動作
    、侯建宇有再回告訴人身邊且有彎腰的動作，然亦無法遽認
    被告確實有為竊盜之情。是上訴意旨猶執前詞指摘原判決，
    並非可採。綜上，原判決所為無罪判決，並無不合，檢察官
    所提上訴為無理由，應予駁回。
據上論結，應依刑事訴訟法第373條、第368條，判決如主文。
本案經檢察官黃嘉妮提起公訴，檢察官郭郁提起上訴，檢察官楊
四猛到庭執行職務。　
中　　華　　民　　國　　110 　年　　5 　　月　　27　　日
　　　　　　      刑事第七庭  審判長法　官  孫惠琳
　　　　　　　　　　　　　　　　　  法　官  王惟琪
　　　　　　　　　　　　　　　　　  法　官  連雅婷
以上正本證明與原本無異。
不得上訴。
                                    書記官  潘文賢
中　　華　　民　　國　　110 　年　　5 　　月　　27　　日

附件：
臺灣臺北地方法院刑事判決
109年度易字第237號
公　訴　人　臺灣臺北地方檢察署檢察官
被　　　告　張躍騰　
　　　　　　　　　　
　　　　　　　　　　
上列被告因竊盜案件，經檢察官提起公訴 （108年度偵字第1795
4號），本院判決如下：
    主  文
張躍騰無罪。
    理  由
一、公訴意旨略以：被告張躍騰與同案被告侯建宇（由本院另行
    審結）於民國108年2月3日清晨5時50分許，在臺北市信義區
    松壽路20巷內「NEO19大樓車道出入口」，見告訴人嚴宗伯
    因酒醉路倒街邊而認有機可趁，竟共同意圖為自己不法所有
    ，基於竊盜之犯意聯絡，先由被告靠近告訴人身旁，再通知
    侯建宇到場，2人先後翻搜告訴人之隨身物品，進而竊取告
    訴人所有、置放其身旁之手提包1個(內有現金新臺幣〈下同〉
    1萬元、信用卡4張、提款卡3張、健保卡2張、鑰匙1串、iPh
    one手機1支）及其手上之沛納海手錶1只，得手後，旋快步
    逃離現場，因認被告涉犯修正前刑法第320條第1項之竊盜罪
    嫌。
二、按犯罪事實應依證據認定之，無證據不得推定其犯罪事實；
    而不能證明被告犯罪者，應諭知無罪之判決，刑事訴訟法第
    154 條第2 項、第301 條第1 項分別定有明文。又事實之認
    定，應憑證據，如未能發現相當證據，或證據不足以證明，
    自不能以推測或擬制之方法，為裁判基礎；且認定犯罪事實
    所憑之證據，雖不以直接證據為限，間接證據亦包括在內，
    然而無論直接證據或間接證據，其為訴訟上之證明，須於通
    常一般之人均不致有所懷疑，而得確信其為真實之程度者，
    始得據為有罪之認定，倘其證明尚未達到此一程度，而有合
    理之懷疑存在而無從使事實審法院得有罪之確信時，即應由
    法院為諭知被告無罪之判決。
三、按犯罪事實之認定，係據以確定具體的刑罰權之基礎，自須
    經嚴格之證明，故其所憑之證據不僅應具有證據能力，且須
    經合法之調查程序，否則即不得作為有罪認定之依據；倘法
    院審理之結果，認為不能證明被告犯罪，而為無罪之諭知，
    即無刑事訴訟法第154條第2項所謂「應依證據認定」之犯罪
    事實之存在。因此，同法第308條前段規定，無罪之判決書
    只須記載主文及理由，而其理由之論敘，僅須與卷存證據資
    料相符，且與經驗法則、論理法則無違即可，所使用之證據
    亦不以具有證據能力者為限，即使不具證據能力之傳聞證據
    ，亦非不得資為彈劾證據使用。故無罪之判決書，就傳聞證
    據是否例外具有證據能力，本無須於理由內論敘說明。準此
    ，被告既經本院認定無罪，即無庸再論述所援引相關證據之
    證據能力，合先敘明。
四、公訴意旨認被告涉犯上開罪嫌，無非係以被告之供述、證人
    即同案被告侯建宇之證述、證人即告訴人嚴宗伯之證述、監
    視器錄影畫面翻拍照片、勘驗筆錄為主要論據。訊據被告固
    坦承有於上開時、地看見告訴人後，通知侯建宇前來，惟堅
    詞否認有為竊盜犯行，辯稱：伊以為告訴人是侯建宇的客人
    ，故通知侯建宇前來查看，之後侯建宇說那不是他的客人，
    伊與侯建宇就離開了，伊沒有偷告訴人的東西等語。經查：
（一）被告於108年2月3日清晨5時50分許，在臺北市信義區松壽
      路20巷內「NEO19大樓車道出入口」，見告訴人因酒醉路
      倒在地，即電聯侯建宇前來該處查看，侯建宇拿取告訴人
      置放於其身側之手提包後離開現場，嗣後又返回現場並將
      告訴人之手提包放回其身側乙節，業據證人嚴宗伯於警詢
      及偵查中（詳見偵字卷第51至52頁、第106至109頁）證述
      明確，核與證人侯建宇於警詢及偵查中（詳見偵字卷第27
      至31頁、第107至108頁）證述情節大致相符，並有監視器
      錄影畫面翻拍照片1份（見偵字卷第59至75頁）存卷可考
      ，復經本院勘驗監視器錄影畫面確認無訛，此有本院勘驗
      筆錄及監視器錄影畫面翻拍照片各1份（見本院易字卷第1
      68至170頁、第173至221頁）存卷可參，且為被告所不爭
      執（詳見本院易字卷第33頁、第270至272頁），此部分事
      實，固堪以認定。
（二）雖侯建宇有拿走告訴人之手提包並離開現場之行為，然證
      人侯建宇證稱：當時被告跟伊要一起回家，被告發現告訴
      人後，有詢問伊說告訴人是否為伊認識的客人，伊以為告
      訴人就是伊的客人，所以伊先拿起他的手提包，伊是要幫
      他顧東西，之後伊就回店裡拿制服，後來伊回到現場，覺
      得手裡拿手提包很奇怪，就將手提包放回告訴人身側，之
      後伊確認告訴人並非伊的客人，伊與被告就離開了等語（
      詳見偵字卷第27至31頁、第107至108頁），核與被告供稱
      ：伊於案發當時先去倒垃圾，看到告訴人倒在路邊，伊覺
      得告訴人好像是侯建宇的客人，故伊聯絡侯建宇上來查看
      ，後來侯建宇說要去拿制服，就拿著告訴人的手提包走下
      樓，後來侯建宇有將手提包放回原位等語（詳見偵字卷第
      107至108頁，本院易字卷第33頁）大致相符，且經本院勘
      驗現場監視器錄影畫面，勘驗結果顯示被告出現在告訴人
      身旁後，侯建宇即與被告會合並走至告訴人身旁，隨後侯
      建宇拿取告訴人身側之手提包並離開現場，之後返回現場
      將手提包放回告訴人身側，並在告訴人身旁走動，嗣後告
      訴人弓起膝蓋坐在地上，被告與侯建宇嗣後即離開現場，
      此有本院勘驗筆錄及監視器錄影畫面翻拍照片各1份（見
      本院易字卷第168至170頁、第173至221頁）存卷可考，核
      與證人侯建宇與被告前揭所述情節相符，再者，衡諸常情
      ，倘若被告與侯建宇欲竊取告訴人所有之物，兩人應在侯
      建宇將告訴人之手提包拿走之後旋即逃離現場，以免徒增
      遭告訴人發現或遭檢警查緝之風險，豈有返回現場將手提
      包放回原處，並在現場逗留一陣子後方離去之理，益徵證
      人侯建宇證稱其僅係為了幫告訴人看顧東西方拿取告訴人
      之手提包，其與被告並未竊取告訴人所有之物等語，應非
      子虛，自未能僅以侯建宇曾拿取告訴人之手提包之舉，即
      逕認被告與侯建宇有竊取告訴人所有之物。
（三）再者，經本院勘驗現場監視器錄影畫面後，勘驗結果顯示
      侯建宇拿取告訴人之手提包後，復將之放回告訴人身側，
      並與被告離開現場後，復有一名男子騎乘自行車至案發現
      場，其戴上帽子、口罩後，即走至告訴人身側翻找物品，
      嗣後旋即離開現場，此有本院勘驗筆錄及監視器錄影畫面
      翻拍照片各1份（見本院易字卷第168至170頁、第173至22
      1頁）存卷可參，再參以告訴人於警詢中證稱其手錶、手
      拿包及其內物品均遭竊等語（詳見偵字卷第51至53頁），
      顯見極有可能係該名男子於侯建宇將告訴人之手提包放回
      原處並離開後，接近告訴人並竊取該手提包，復衡諸前揭
      勘驗結果所示，侯建宇與被告並未有在被告身側翻找物品
      抑或是碰觸告訴人身體之行為，是告訴人配戴於手上之手
      錶是否為被告與侯建宇所竊取，實非無疑，此外，復無其
      他證據證明被告確有公訴意旨所指之竊盜犯行，自難以該
      罪相繩。
五、綜上所述，本案依檢察官所提出之證據，尚不足以證明被告
    有公訴意旨所指之犯行，而檢察官既無法為充足之舉證，無
    從說服本院以形成被告有罪之心證，本院本於「罪證有疑、
    利於被告」之原則，自應為有利於被告之認定，本案不能證
    明被告犯罪，依法自應為無罪之諭知，以昭審慎。
據上論斷，應依刑事訴訟法第301條第1項，判決如主文。
本案經檢察官黃嘉妮提起公訴，檢察官郭郁到庭執行職務。 　
中　　華　　民　　國　　110 　年　　1 　　月　　13　日
　　　　　　　　　刑事第五庭    法　官　李佳靜
上正本證明與原本無異。 
如不服本判決應於收受送達後20日內向本院提出上訴書狀，並應
敘述具體理由；其未敘述上訴理由者，應於上訴期間屆滿後20日
內向本院補提理由書（均須按他造當事人之人數附繕本）「切勿
逕送上級法院」。告訴人或被害人如對於本判決不服者，應具備
理由請求檢察官上訴，其上訴期間之計算係以檢察官收受判決正
本之日期為準。 
中　　華　　民　　國　　110 　年　　1 　　月　　14　　日
                                書記官  林珊慧